【裁判字號】    90,易,30
【裁判日期】    900426
【裁判案由】    毀損
【裁判全文】
臺灣嘉義地方法院刑事判決                              九十年度易字第三號
    公  訴  人  臺灣嘉義地方法院檢察署檢察官
    被      告  丙○○
右列被告因毀損案件，經檢察官提起公訴 (八十九年度調偵字第一二九號），本院判
決如左：
    主  文
丙○○無罪。
    理  由
一、公訴意旨略以：被告丙○○於民國八十九年五月十三日某時，在嘉義市西區大溪
    土一鄰大溪厝五十一號乙○○住處之牆壁上，未經乙○○之同意，即以電鑽鑽鑿
    二個洞，足以生損害於乙○○之權益，因認被告涉犯刑法第三百五十四條之毀損
    罪嫌。
二、按犯罪事實應依證據認定之，無證據不得推定其犯罪事實；又不能證明被告犯罪
    者，應諭知無罪之判決；刑事訴訟法第一百五十四條、第三百零一條第一項分別
    定有明文。又犯罪事實之認定，應憑真實之證據，倘證據是否真實尚欠明確，自
    難以擬制推測之方法，為其判斷之基礎；而認定犯罪事實之證據係指足以認定被
    告確有犯罪行為之積極證據而言，該項證據自須適合於被告犯罪事實之認定，始
    得採為斷罪資料，最高法院五十三年著有臺上字第六五六號、二十九年上字第三
    一０五號著有判例可資參照。且刑事訴訟上證明之資料，無論其為直接或間接證
    據，均須達於通常一般之人均不致有所懷疑，而得確信其為真實之程度，始得據
    為有罪之認定，若其關於被告是否犯罪之證明未能達此程度，而有合理懷疑之存
    在，致使無從形成有罪之確信，根據「罪證有疑，利於被告」之證據法則，即不
    得遽為不利被告之認定，亦有最高法院七十六年度臺上字第四九八六號判例可稽
    。
三、公訴意旨認被告涉犯上開罪嫌，係以「右揭事實，業據告訴人乙○○指述綦詳，
    並經證人甲○○證述明確，並有現場照片等附卷可稽」為論據。訊據被告丙○○
    堅詞否認右揭公訴意旨所指之犯行，辯稱：告訴人所指之二個洞（下稱系爭洞）
    係舊痕跡，並非伊所鑽鑿等語。
四、本院經查：
（一）系爭洞並非被告鑽鑿：
      告訴人乙○○於檢察官偵查時指訴：「丙○○他在我牆上鑽二個洞，五月八日
      尚未發現此二洞，五月十三日就發現這二個洞」等語（見偵查卷第十頁），其
      於本院審理時，並當庭提出系爭洞之現場照片，經提示證人即八十九年五月十
      四日被告與告訴人二人因他案發生爭執時前往處理之警員甲○○證稱：「（問
      生：至現場是否看到告訴人所提的兩個洞？答稱：）有。不過那個洞有鐵鏽。
      」等語（見本院九十年三月二十二日訊問筆錄第四頁），經本院勘驗告訴人所
      提系爭洞照片，確見有證人甲○○所指之鐵鏽，系爭洞既有鐵鏽，顯非新鑽痕
      跡，足見被告所辯非虛，告訴人所指五月八日尚未發現，五月十三日即發現系
      爭洞云云，顯與事實不符。
（二）另查，「（問：是否在乙○○住處牆壁發現有二個洞？答稱：）告訴人與被告
      住處中間有一塊空地，兩邊牆壁外緣柱子都有鑽洞但是是舊的，只有空地外鐵
      門靠近告訴人住處的地方，看起來有新鑽洞的痕跡，據我到現場看，鑽那個洞
      是為了要固定鐵門。」又「（問：洞有多深？多大？答稱：）新的洞直徑大約
      有一、二公分，深度看不出來。」又「（問：深度是否影響房屋結構？答稱：
      ）不會。」等情，業據證人甲○○到庭結證明確，足見被告縱有鑽鑿牆壁，亦
      非為毀損之目的，亦即無犯罪之故意，又縱認被告對於損壞牆壁有認識，因鑽
      鑿之洞既無礙房屋結構，猶難認已具備刑法毀損罪所要求之（可罰之）違法性
      ，本案被告與告訴人間若確有牆壁損壞之紛爭，當認僅係民事侵權與否之糾紛
      ，難認與刑法毀損器物罪責相當。
五、綜右所述，被告所辯伊無毀損等語，尚堪採信，此外，並查無證據證明被告有何
    公訴意旨所指之毀損犯行，不能證明被告犯罪，揆諸首開條文及判例之意旨，自
    應為被告無罪之判決。
據上論斷，應依刑事訴訟法第三百零一條第一項，判決如主文。
本案經檢察官張長樹到庭執行職務
中      華      民      國    九十      年      四      月    二十六    日
                                      臺灣嘉義地方法院刑事第三庭
                                          法  官  許  兆  慶
右正本證明與原本無異。
如不服本判決，應於判決送達後十日內，向本院提出上訴狀。
中      華      民      國    九十      年      四      月    二十六    日
                                          書記官  洪  麗  惠


司法院資訊處製作；財團法人民間司法改革基金會備份。
